【裁判字號】    99,簡上,350
【裁判日期】    990812
【裁判案由】    詐欺
【裁判全文】
臺灣板橋地方法院刑事判決             99年度簡上字第350號
上  訴  人
即  被  告  乙○○
選任辯護人  徐秀鳳律師（法律扶助律師）
上列上訴人即被告因詐欺案件，不服本院98年度簡字第9758號中
華民國99年2 月26日第一審判決（聲請簡易判決處刑案號：98年
度偵字第25502 、28619 號），提起上訴，本院管轄之第二審合
議庭判決如下：
    主  文
上訴駁回。
乙○○緩刑貳年。並應向被害人甲○○、丙○○支付如附表所示
數額之財產上損害賠償。
    事  實
一、乙○○依其智識程度，已預見將自己之金融帳戶提供予不熟
    識之人使用，可能遭利用作為詐欺取財犯罪之取款工具，仍
    不違背其本意，而基於幫助詐欺取財之不確定故意，於民國
    98年8 月10日14時許（原判決援引檢察官聲請簡易判決處刑
    書略載為98年8 月10日前某日），在臺北市「萬華火車站」
    前，將其前向第一商業銀行麗山分行申請開立帳號00000000
    000000號帳戶及向聯邦銀行安康分行申請開立帳號00000000
    0000000 號帳戶之提款卡各1 張，交付給真實姓名年籍不詳
    、自稱「林先生」之成年男子，並向該不詳成年男子告知提
    款密碼，使該不詳成年男子及其同夥於實行詐欺取財犯罪時
    ，可指示被害人將金錢匯入該等帳戶，再持乙○○交付之提
    款卡，操作自動櫃員機提領之，乙○○即以此手法，幫助該
    不詳成年男子及其同夥遂行向他人實行詐欺取財犯罪。嗣上
    開向乙○○收集金融帳戶使用之不詳成年男子及其同夥，旋
    基於意圖為自己不法所有之犯意，先後實行下列行為：(一)於
    98年8 月10日17時許起，冒充係東森購物中心服務人員及玉
    山銀行呂專員，陸續以電話向甲○○佯稱：甲○○先前購物
    ，因會計作帳錯誤，有重複扣款情形，須由甲○○持提款卡
    操作自動櫃員機辦理回沖，致甲○○陷於錯誤，於同日18時
    許轉匯金錢新臺幣（下同）10萬元至乙○○提供之上開第一
    商業銀行麗金分行帳戶；(二)於同日19時3 分許起，冒充係「
    快樂購」及花旗銀行服務人員，陸續以電話向丙○○佯稱：
    丙○○先前在網路上刷卡購物，因電腦系統發生問題，須由
    丙○○持提款卡操作自動櫃員機予以設定，致丙○○陷於錯
    誤，於同日19時57分許、20時2 分許，接續2 筆轉匯金錢合
    計99,100元至乙○○提供之上開聯邦銀行安康分行帳戶，隨
    即均遭該不詳成年男子或其同夥持乙○○交付之提款卡及提
    款密碼操作自動櫃員機提領一空。嗣因甲○○、丙○○察覺
    受騙，報警處理，始循線查獲上情。
二、案經臺北市政府警察局內湖分局報請臺灣士林地方法院檢察
    署呈請臺灣高等法院檢察署令轉臺灣板橋地方法院檢察署檢
    察官及臺北縣政府警察局三重分局報請臺灣板橋地方法院檢
    察署檢察官偵查後聲請以簡易判決處刑。
    理  由
壹、程序方面：
    按被告以外之人於審判外之言詞或書面陳述，除法律有規定
    者外，不得作為證據，刑事訴訟法第159 條第1 項固定有明
    文。惟被告以外之人於審判外之陳述，雖不符同法第159 條
    之1 至之4 之規定，而經當事人於審判程序同意作為證據，
    法院審酌該言詞陳述或書面陳述作成時之情況，認為適當者
    ，亦得為證據；當事人、代理人或辯護人於法院調查證據時
    ，知有第159 條第1 項不得為證據之情形，而未於言詞辯論
    終結前聲明異議者，視為有前項之同意，此亦據同法第159
    條之5 規定甚明。查本件被告、檢察官、辯護人於本院準備
    程序中均未就證據能力提出爭執，且迄於言詞辯論終結前，
    亦未就本院所調查之證據主張有刑事訴訟法第159 條第1 項
    不得為證據之情形，應認均已同意得作為本案之證據。從而
    ，下述證據資料縱有屬傳聞證據，且不符刑事訴訟法第159
    條之1 至之4 之規定者，經本院審酌各該證據資料作成時之
    一切客觀情況，認無不適當之情事，均認有證據能力，合先
    敘明。
貳、實體方面：
一、上揭事實，業據被告乙○○於本院審理時坦承不諱，核與被
    害人甲○○、丙○○於警詢時之指述情節相符，並有自動櫃
    員機交易明細表3 張、第一商業銀行麗山分行98年10月12日
    一麗山字第00109 號及聯邦銀行安康分行98年10月2 日98聯
    安康字第000164號函送之帳戶基本資料及交易明細、臺北縣
    政府警察局海山分局江翠派出所受理詐騙帳戶通報警示簡便
    格式表、受理刑事案件報案三聯單、受理各類案件紀錄表、
    陳報單、桃園縣政府警察局蘆竹分局南崁派出所受理詐騙帳
    戶通報警示簡便格式表、受理刑事案件報案三聯單、受理各
    類案件紀錄表、陳報單、內政部警政署反詐騙案件紀錄表等
    附卷可稽，足認其任意性之自白與事實相符。查在金融機構
    開設帳戶、請領存摺及提款卡，一般係供作存戶個人資金流
    通之用，具有強烈之屬人性。又申請開設金融帳戶，依目前
    之社會現狀，鮮有特殊限制，一般民眾皆可於存入最低金額
    後申請開設，且同一人得向不同之金融機構申請數個存款帳
    戶使用，此為眾所週知之事實，故依一般人之社會經驗，若
    遇有不熟識之人不欲使用該人自己名義之金融帳戶，反而要
    求別人提供帳戶使用者，對於該等帳戶是否係供合法使用，
    衡情絕無不起疑心之理。況近年以來，利用電話以各式藉口
    要求被害人轉帳或匯款至特定帳戶之詐財手法，社會上迭有
    所聞，而被告為具備通常智識程度之成年人，對此應無不知
    之理。從而，被告對於上開向其收集金融帳戶使用之不詳之
    人，可能係利用其所提供之帳戶，作為詐欺取財犯罪之用，
    使偵查機關不易追查，事前應足以預見，竟仍將其前向金融
    機構所申請之提款卡及其密碼，交付予該不詳之人使用，顯
    有容認犯罪事實發生之本意，其有幫助該不詳之人利用其金
    融帳戶實行詐欺取財犯罪之不確定故意及行為甚明。綜上所
    述，本件事證已臻明確，被告幫助詐欺取財之犯行洵堪認定
    ，應依法論科。
二、按幫助犯之成立，主觀上行為人須有幫助故意，客觀上須有
    幫助行為，意即須對於犯罪與正犯有共同之認識，而以幫助
    之意思，對於正犯資以助力，而未參與實施犯罪之行為者而
    言（最高法院75年度台上字第1509號、88年度台上字第1270
    號判決意旨參照）。本件被告將其申請開立金融帳戶之提款
    卡、提款密碼交付予某不詳成年男子，供該不詳成年男子及
    其同夥作為對被害人實行詐欺取財犯罪之取款工具，被告縱
    非基於直接故意，但仍有幫助他人實行詐欺取財犯罪之間接
    故意，且所為提供金融帳戶之行為，亦屬刑法詐欺罪構成要
    件以外之行為。是核被告所為，係犯刑法第30條第1 項前段
    、刑法第339 條第1 項之幫助詐欺取財罪。其係以幫助之意
    思，參與構成要件以外之行為，爰依刑法第30條第2 項規定
    ，按正犯之刑減輕之。被告以1 個交付行為，同時提供2 個
    帳戶之提款卡給某不詳成年人使用，嗣該不詳成年人及其同
    夥藉以對被害人甲○○、丙○○實行詐欺取財犯行，侵害數
    個財產法益，為同種想像競合犯，應依刑法第55條規定，論
    以一罪。原審以被告罪證明確，引用刑法第339 條1 項、第
    30條第1 項前段、第2 項、第55條、第41條第1 項前段、刑
    法施行法第1 條之1 ，並審酌被告將金融帳戶交予他人供犯
    罪使用，紊亂社會正常交易秩序，並使不法之徒藉此輕易於
    詐騙後取得財物，致檢警難以追緝，助長詐騙犯罪風氣，並
    提高社會大眾遭受詐騙損失之風險，及犯後態度等一切情狀
    ，判處被告有期徒刑4 月，如易科罰金，以新臺幣1 千元折
    算1 日，其認事用法均無違誤，量刑亦屬適當。從而，被告
    提起本件上訴，洵無理由，應予駁回。
三、惟查，被告前未曾因故意犯罪受有期徒刑以上刑之宣告，有
    臺灣高等法院被告全國前案紀錄表可憑，其因一時失慮，致
    罹刑章，於本院審理時坦承犯行，良有悔意，並與被害人甲○○、丙○○成立調解，已分別支付第一期賠償金1 千元、
    2 千元，餘款承諾繼續分期償還，此有本院調解筆錄2 份存
    卷足稽，並據被告當庭提出付款資料陳明屬實（見本院卷第
    64頁反面），被害人甲○○、丙○○亦均到庭表明願意原諒
    被告，同意給予被告緩刑機會（見本院卷第45頁反面、第54
    頁反面），本院審酌上情，認原審對被告所宣告之刑，以暫
    不執行為適當，爰諭知緩刑2 年，以勵自新。另為督促被告
    繼續履行調解承諾之分期賠償金，併依刑法第74條第2 項第
    3 款規定，命被告向被害人甲○○、丙○○支付如附表所示
    數額之財產上損害賠償，以兼顧被害人之權益。
據上論斷，應依刑事訴訟法第455 條之1 第1 項、第3 項、第36
8 條，刑法第74條第1 項第1 款、第2 項第3 款，判決如主文。
本案經檢察官黃明絹到庭執行職務。
中    華    民    國    99    年    8     月    12    日
                  刑事第八庭  審判長法  官  陳鴻清
                                    法  官  曹惠玲
                                    法  官  朱嘉川
以上正本證明與原本無異。
不得上訴。
                                    書記官  陳聖儒
中    華    民    國    99    年    8     月    12    日
附錄本案論罪科刑法條全文
刑法第339 條：
意圖為自己或第三人不法之所有，以詐術使人將本人或第三人之
物交付者，處5年以下有期徒刑、拘役或科或併科1千元以下罰金
。
以前項方法得財產上不法之利益或使第三人得之者，亦同。
前二項之未遂犯罰之。
附表：
┌────┬────┬─────────────────┬─────┐
│給付對象│給付金額│給付方式                          │備註      │
│(被害人)│(新臺幣)│(貨幣單位：新臺幣)                │          │
├────┼────┼─────────────────┼─────┤
│甲○○  │壹萬玖仟│自民國99年8 月12日起，於每月12日前│原賠償金額│
│        │元      │各給付壹仟元，至全部清償為止。如一│貳萬元，被│
│        │        │期未按期履行，視為全部到期。      │告已於99年│
│        │        │被害人指定受款帳戶：桃園成功路郵局│7 月12日支│
│        │        │帳號0000000-0000000 號，戶名：陳素│付第一期款│
│        │        │杏。                              │壹仟元。  │
├────┼────┼─────────────────┼─────┤
│丙○○  │壹萬捌仟│自民國99年8 月12日起，於每月12日各│原賠償金額│
│        │元      │給付貳仟元，至全部清償為止。如一期│貳萬元，被│
│        │        │未按期履行，視為全部到期。        │告已於99年│
│        │        │                                  │7 月12日支│
│        │        │                                  │付第一期款│
│        │        │                                  │貳仟元。  │
└────┴────┴─────────────────┴─────┘

司法院資訊處製作；財團法人民間司法改革基金會備份。
